【裁判字號】    90,上易,952
【裁判日期】    900420
【裁判案由】    竊盜
【裁判全文】
臺灣高等法院刑事判決                              九十年度上易字第九五二號
    上  訴  人  臺灣桃園地方法院檢察署檢察官
    被      告  甲○○
右上訴人因被告竊盜案件，不服臺灣桃園地方法院八十九年度易字第一一一二號，中
華民國八十九年九月十一日第一審判決（起訴案號：臺灣桃園地方法院檢察署八十九
年度偵字第四一三三號）提起上訴，本院判決如左：
    主  文
原判決撤銷。
甲○○竊盜，累犯，處有期徒刑陸月，如易科罰金以參佰元折算一日。
    事  實
一、甲○○曾違反麻醉藥品管理條例，經台灣板橋地方法院於民國八十四年十月十一
    日判決有期徒刑三月，同年十一月九日確定，同年十二月九日易科罰金執行完畢
    。詎不知悔改，於八十九年三月十日凌晨三時四十分許，基於意圖為自己不法所
    有之犯意，搭乘不知情之乙○○所駕駛車號Ｔ五－九九三一號自用小客車，行經
    桃園縣龜山鄉○○路○段五十一號桃瑪麗檳榔攤前，向乙○○訛稱要找朋友後下
    車，乙○○乃向檳榔攤店員丙○○購買檳榔，甲○○即趁丙○○走出店外交付檳
    榔予乙○○時，潛入店內，著手竊取丙○○所有行動電話一支及店內現金新台幣
    （下同）二千元得手。嗣經乙○○發現店內有人行竊而向丙○○反應，丙○○回
    頭發現而大喊搶劫，甲○○見東窗事發即直奔乙○○座車，叫乙○○加速駕車離
    去。嗣經丙○○記下車號，經警循線於同日上午七時十分許，在台北縣中和市○○路一七一巷一弄八號乙○○住處查獲，並自該處旁之防火巷水溝內，尋獲甲○○丟棄之行動電話及現金八百元。
二、案經桃園縣警察局龜山分局移報臺灣桃園地方法院檢察署檢察官偵查起訴。
    理  由
一、訊據被告甲○○對右開犯罪情節坦承不諱，核與被害人丙○○指訴情節相符，並
    有贓物領據一紙在卷可稽，本件事證明確，被告犯行足堪認定。
二、雖被告在警訊、原審及本院訊問指稱前開竊盜係受乙○○陷害，許某與伊約定共
    同行竊後，由伊下手，竟呼叫致被告行藏暴露而被逮獲云云。惟為乙○○在警訊
    、偵查及原審訊問時堅詞否認與被告甲○○共謀犯下本案，並稱當晚係甲○○找
    伊要求伊搭載被告找朋友，車行至桃園縣龜山鄉○○路○段五十一號桃瑪麗檳榔
    攤前五、六公尺處，甲○○說要下車找朋友，要伊等候，伊即趨前購買檳榔，不
    知甲○○竟去偷竊檳榔攤內之財物，且其發現店內有人即告訴丙○○等語。經查
    ，乙○○不知甲○○欲至該處拿取財物一節，業據被告在檢察署訊問時陳明在卷
    （見偵查卷第十九頁反面），甲○○前項指陳前後矛盾，已難遽採。又乙○○於
    丙○○拿檳榔走出店外背對檳榔攤欲交付檳榔時，確有告知丙○○：為何你店內
    有一名男子，致使丙○○轉身察看，而發現甲○○已拿取其行動電話，正在櫃台
    內拿錢等情，亦經丙○○在偵查中到庭證稱（見偵查卷第三十至三二頁）。再查
    本件竊盜係因被告缺錢花用，而起盜心，得手後之物品，經警循線追緝，亦係被
    告拋棄之事實，為被告在警訊之初即供承在卷（見偵查卷第五頁正反面）。況倘
    如被告所稱係遭乙○○陷害，則乙○○之目的不在行竊，亦非被告之共同正犯。
    況且，被告在本院訊問時自承與乙○○並無怨仇。但在原審訊問時則稱伊曾與乙○○共同出去行竊，行動電話未給乙○○，可能因此結怨（見原審卷第三二頁）
    ，但在本院訊問時，則供稱未曾與乙○○一起出去行竊過（見本院卷第十六頁）
    。是被告就關於乙○○設計陷害之原由，前後所述之事實矛盾，難以採為指認乙○○為共犯依據。另被告乙○○當時駕駛之自小客車，車主登記雖為倍加美紙品
    上光有限公司，惟車主地址則為台北縣永和市○○路一七一巷一弄八號，即為被
    告乙○○之住處所在，此有台灣桃園地方法院檢察署車號查詢汽車車籍資料附卷
    可稽。果若乙○○共謀行竊，何以告知丙○○而自暴行藏，並駕駛自有車輛犯案
    後又逃回家？雖乙○○在被告上車後加速離開，但乙○○稱係突遭甲○○匆忙上
    車促其加速離開，乃於瞬間依甲○○指示加速駕車駛離現場等語，尚無違常情。
    綜此，尚難憑被告矛盾之供指，遽指乙○○為共犯。
三、核被告甲○○所為係犯刑法第三百二十條第一項之竊盜罪。又被告曾違反麻醉藥
    品管理條例，經台灣板橋地方法院於民國八十四年十月十一日判決有期徒刑三月
    ，同年十一月九日確定，同年十二月九日易科罰金執行完畢，有本院被告全國前
    案記錄表附卷可稽，五年內再犯本件有期徒刑以上之罪，為累犯，應加重其刑，
    並諭知易科罰金之折算標準。
四、末查，被告犯罪後，刑法第四十一條業已修正為「犯最重本刑為五年以下有期徒
    刑以下之罪，而受六個月以下有期徒刑或拘役之宣告，因身體、教育、職業、家
    庭之關係或其他正當事由，執行顯有困難者，得易科罰金。但確定因不執行所宣
    告之刑，難收矯正之效，或難以維持法秩序者，不在此限。併合處罰之數罪，均
    有前項情形，其應執行之刑逾六月者，亦同」，並於九十年一月十日公布，同月
    十二日施行，被告犯罪後法律已有變更，比較新舊法，以修正後之刑法第四十一
    條第一項較有利於被告，自應適用新法，併予諭知易科罰金之折算標準。
五、原審對被告予以論罪科刑，固非無見。惟查：(一)本件尚乏積極證據證明乙○○與
    被告甲○○有共同犯罪，原審認被告甲○○與乙○○共犯，即有未洽。(二)被告行
    為後刑法第四十一條第一項業經修正，原審未及比較適用新法，亦有未合，檢察
    官上訴指摘原判決不當，即有理由，應由本院將原判決撤銷並自為判決。爰審酌
    被告之品行、素行、犯罪之動機、目的、手段、生活狀況、智識程度、犯罪所生
    之損害及犯罪後態度等一切情狀，量處如主文第二項所示之刑。並諭知易科罰金
    之折算標準。
據上論斷，應依刑事訴訟法第三百六十九條第一項前段、第三百六十四條、第二百九
十九條第一項前段、刑法第二條第一項、第三百二十條第一項、第四十七條、現行刑
法第四十一條第一項，罰金罰鍰提高標準條例第一條、第二條第一項前段，判決如主
文。
本案經檢察官鄭龍照到庭執行職務。
中    華    民    國     九十     年      四        月     二十         日
                              臺灣高等法院刑事第十庭
                                  審判長法  官  溫  耀  源
                                        法  官  黃  金  富
                                        法  官  何  菁  莪
右正本證明與原本無異。
不得上訴。
                                        書記官  吳  瑞  英
中    華    民    國     九十     年      四        月      二十        日
附錄：本案論罪科刑法條全文
刑法第三百二十條
意圖為自己或第三人不法之所有，而竊取他人之動產者，為竊盜罪，處五年以下有期
徒刑、拘役或五百元以下罰金。
意圖為自己或第三人不法利益，而竊佔他人之不動產者，依前項之規定處斷。
前二項之未遂犯罰之。


司法院資訊處製作；財團法人民間司法改革基金會備份。
